【裁判字號】    99,交聲,2961
【裁判日期】    991209
【裁判案由】    聲明異議
【裁判全文】
臺灣臺中地方法院交通事件裁定        99年度交聲字第2961號
原處分機關  交通部公路總局臺中區監理所豐原監理站
異  議  人
即受處分人  鍾明東
上列異議人即受處分人因違反道路交通管理處罰條例事件，對於
交通部公路總局臺中區監理所豐原監理站99年 7月14日所為之處
分（原處分案號：豐監稽違字第裁63-Z00000000號），聲明異議
，本院裁定如下：
    主    文
原處分撤銷。
鍾明東不罰。
    理    由
一、原處分意旨略以：異議人即受處分人鍾明東駕駛車牌536-KR
    號營業貨櫃曳引車，於民國99年6月3日13時10分許，在國道
    一號高速公路北上 150.3公里處，因違反汽車行駛時，駕駛
    人應注意車前狀況，並隨時採取必要之安全措施，且肇事致
    人死亡之違規，經內政部警政署國道公路警察局第三警察隊
    以公警局交字第 Z00000000號違反道路交通管理事件通知單
    舉發。原處分機關交通部公路總局臺中區監理所豐原監理站
    乃於99年7月23日，依道路交通管理處罰條例第61條第1項第
    4款、第67條第3項，以豐監稽違字第裁63-Z00000000號裁決
二、聲明異議意旨略以：異議人於99年6月3日13時10分許，駕駛
    車牌536-KR號營業貨櫃曳引車，行經國道一號高速公路北上
    150.3 公里之爬坡道，因前方煙霧很大，異議人立即減速慢
    行至時速40公里以下，嗣因吹來北風，視線全無，方撞擊前
    方車輛，致被害人死亡。惟異議人事後已展現誠意與悔意，
    被害人家屬亦無責備之意，且異議人擔任司機20餘年，賴此
    職業維持一家生計，遭吊銷駕駛執照並禁考 3年，無異斷絕
    異議人之生路，爰聲明異議，請求法院開恩云云。
三、按汽車行駛時，駕駛人應注意車前狀況，並隨時採取必要之
    安全措施，道路交通安全規則第94條第 3項定有明文。又道
    路交通管理處罰條例33條係規定：「汽車行駛於高速公路、
    快速公路或設站管制之道路，不遵使用限制、禁止、行車管
    制及管理事項之管制規則而有下列行為者，處汽車駕駛人新
    臺幣三千元以上六千元以下罰鍰：(一)行車速度超過規定之最
    高速限或低於規定之最低速限。(二)未保持安全距離。(三)未依
    規定行駛車道。(四)未依規定變換車道。(五)站立乘客。(六)不依
    規定使用燈光。(七)違規超車、迴車、倒車、逆向行駛。(八)違
    規減速、臨時停車或停車。(九)未依規定使用路肩。(十)未依施
    工之安全設施指示行駛。(十一)裝置貨物未依規定覆蓋、捆紮。
    (十二)不繳交通行費闖越收費站。(十三)未依標誌、標線、號誌指示
    行車。(十四)進入或行駛禁止通行之路段。(十五)連續密集按鳴喇叭
    、變換燈光或其他方式迫使前車讓道。(十六)行駛中向車外丟棄
    物品或廢棄物。前項道路內車道應為超車道，超車後，如有
    安全距離未駛回原車道，致堵塞超車道行車者，處汽車駕駛
    人新臺幣六千元以上一萬二千元以下罰鍰。除前二項外，其
    他違反管制規定之行為，處駕駛人新臺幣六百元以上一千二
    百元以下罰鍰。不得行駛或進入第一項道路之人員、車輛或
    動力機械，而行駛或進入者，處新臺幣三千元以上六千元以
    下罰鍰。前三項之行為，本條例有較重之處罰規定者，適用
    該規定。第一項之管制規則，由交通部會同內政部定之。」
    次按汽車駕駛人，駕駛汽車違反道路交通安全規則、第33條
    之管制規則，因而肇事致人死亡，吊銷其駕駛執照，道路交
    通管理處罰條例第61條第1項第4款定有明文。又汽車駕駛人
    曾依第61條第1項第3款、第4款後段規定吊銷駕駛執照者，3
    年內不得考領駕駛執照；汽車駕駛人曾依本條例其他各條規
    定吊銷駕駛執照者，1 年內不得考領駕駛執照，道路交通管
    理處罰條例第67條第2項前段、第3項亦規定甚明。是駕駛汽
    車違反道路交通安全規則、道路交通管理處罰條例第33條之
    管制規則，因而肇事致人死亡，固均應吊銷其駕駛執照，惟
    必係違反道路交通管理處罰條例第33條之管制規則，因而肇
    事致人死亡，經吊銷駕駛執照者，方依同條例第67條第 2項
    前段規定，禁考 3年；如係違反道路交通安全規則，因而肇
    事致人死亡，經吊銷駕駛執照者，僅得依同條例第67條第 3
    項規定，禁考 1年。另上開吊銷駕駛執照之處分，係以汽車
    駕駛人有違反交通安全規則、管制規則之行為，因而肇事致
    發生被害人死亡之結果，為其裁罰之要件，亦即被害人之死
    亡與該汽車駕駛人之違規行為間，應有相當之因果關係，方
    足當之；如該被害人之死亡係由他人之過失行為所造成，與
    汽車駕駛人之違規行為間，不具相當之因果關係，自不能遽
    依上開規定為吊銷駕駛執照之處分。
四、經查：
  (一)異議人係因駕駛車牌536-KR號營業貨櫃曳引車，於99年 6
      月3日13時10分許，在國道一號高速公路北上150.3公里處
      ，違反道路交通安全規則第94條第 3項（即汽車行駛時，
      駕駛人應注意車前狀況，並隨時採取必要之安全措施）之
      規定而肇事，且致 1人死亡，經內政部警政署國道公路警
      察局第三警察隊以公警局交字第 Z00000000號違反道路交
      通管理事件通知單舉發。原處分機關交通部公路總局臺中
      區監理所豐原監理站乃於99年 7月14日以「違反第33條管
      制規則肇事致人死亡」，依道路交通管理處罰條例第61條
      第1項第4款、第67條第2項等規定，以豐監稽違字第裁63-
      Z00000000號裁決書，裁處吊銷異議人之駕駛執照，3年內
      禁考等情，固有舉發違反道路交通管理事件通知單、道路
      交通事故現場圖、違反道路交通管理事件裁決書在卷可憑
      。惟異議人上開肇事之行為，依舉發之違規事實，僅有違
      反道路交通安全規則第94條第 3項規定，尚無任何事證足
      認異議人有前揭道路交通管理處罰條例33條所列舉之違規
      行為，原處分機關逕以「違反第33條管制規則肇事致人死
      亡」，依道路交通管理處罰條例第61條第1項第4款後段、
      第67條第2項前段等規定，裁處吊銷異議人之駕駛執照，3
      年內禁考，即有違誤。
  (二)侯政言以駕駛貨車載運貨物維生，為從事業務之人，本應
      注意行車前車輛檢修，維持正常狀態，以避免車輛故障發
      生危險，且應注意汽車在高速公路佔用減速車道及路肩停
      車，應於後方設置警告標誌，或派人在車後指揮，而依當
      時情況，又無不能注意之情形，竟疏未注意及此，於99年
      6月3日13時10分許，駕駛車牌R7-657號營業大貨車，搭載
      同事侯海杉，沿國道 1號高速公路由南往北方向行駛，行
      經北向150公里300公尺苗栗縣三義鄉○○○○路段處，因
      渦輪增壓器損壞，且因路肩狹窄，而將故障車輛停放在外
      側路肩及外側車道中間，佔用部分外側車道，且上開故障
      車輛隨即冒出濃煙伴隨濃霧，遮蔽後方視線，侯政言未派
      人在車後指揮，嚴重影響行車安全，隨即遭後方由張家堂
      駕駛之車牌3981-LL號小貨車右側車身碰撞後（以下稱第1
      次碰撞），往前停放在前方外側路肩上，侯政言及侯海杉
      下車察看，隨即又遭後方由鍾明東駕駛之車牌536-KR號半
      聯結車（子車車牌80-HC號）右前車頭追撞車牌R7－657號
      大貨車右後方，將該大貨車往前推擠再度碰撞車牌3981－
      LL小貨車（以下稱第2次碰撞），該第2次碰撞致侯車向前
      撞擊站在車牌R7-657號大貨車右前方之侯海杉受有胸部、
      下肢骨折及骨盆骨折併休克之傷害，經送醫後，於同日23
      時20分許，因傷重不治死亡等情，業經臺灣苗栗地方法院
      檢察署檢察官偵查結果，認侯政言涉犯刑法第276條第2項
      業務過失致死罪嫌，以99年度偵字5289號起訴書提起公訴
      ，此有該起訴書查詢資料在卷可憑。又依卷附臺灣省竹苗
      區車輛行車事故鑑定委員會99年 8月30日竹苗鑑990474字
      第0995302688號函送鑑定意見書，認上開行車事故係侯政
      言駕駛自大貨車，佔用減速車道及路肩停車，未於後方設
      置警告標誌且車輛冒起大量濃煙，未派人在車後指揮，嚴
      重影響行車安全，為肇事原因；駕駛車牌536-KR號車輛之
      異議人，屬直行車，在減速車道上，路權優先，突遇大量
      濃煙遮蔽道路及視線，致與佔用減速車道及路肩停車之侯
      政言所駕駛自大貨車發生撞擊，無法防範，為無肇事因素
      ，則異議人縱有違反道路交通安全規則第94條第 3項（即
      汽車行駛時，駕駛人應注意車前狀況，並隨時採取必要之
      安全措施）之規定，惟被害人侯海杉之死亡，既係因侯政
      言上開過失行為所致，與異議人前揭違規行為無相當因果
      關係，亦不得依道路交通管理處罰條例第61條第1項第4款
      前段、第67條第3項等規定，裁處吊銷駕駛執照，並禁考1
      年。
  (三)綜上所述，異議人駕駛營業貨櫃曳引車在高速公路之減速
      車道，突遇大量濃煙遮蔽道路及視線，致與佔用減速車道
      及路肩停車而未於後方設置警告標誌，且車輛冒起大量濃
      煙亦未派人在車後指揮之侯政言所駕駛自大貨車發生撞擊
      ，屬無法防範之意外，並無任何肇事因素，自與被害人之
      死亡間無相當因果關係，當不得依道路交通管理處罰條例
      第61條第1項第4款規定吊銷異議人之駕駛執照。此外，本
      院查無異議人有何違規事實而應受道路交通管理處罰條例
      處罰之事由（關於舉發違規事實即單純違反道路交通安全
      規則第94條第 3項汽車行駛時，駕駛人應注意車前狀況，
      並隨時採取必要之安全措施部分，並無處罰之規定），則
      原處分機關所為上開吊銷駕駛執照，3 年內禁考之裁罰處
      分，即有違誤，本件聲明異議，為有理由，自應將原處分
      予以撤銷，並為不罰之諭知。
五、據上論斷，應依道路交通管理處罰條例第87條第 2項、道路
    交通事件處理辦法第19條前段，裁定如主文。
中    華    民    國    99    年    12    月    9     日
                  交通法庭  法  官  張恩賜
以上正本證明與原本無異。
如不服本裁定，得於收受送達後 5日內向本院提出抗告書狀（應
附繕本）。
                            書記官  黃舜民
中    華    民    國    99    年    12    月    9     日

司法院資訊處製作；財團法人民間司法改革基金會備份。
